臺灣桃園地方法院刑事裁定
111年度聲字第2150號
聲明異議人
即  受刑人  鍾岷達



上列聲明異議人即受刑人因公共危險案件，對於臺灣桃園地方檢
察署檢察官之執行指揮聲明異議（111年度執字第2589號），本
院裁定如下：
    主  文
聲明異議駁回。
    理  由
一、聲明異議意旨略以：聲明異議人即受刑人鍾岷達（下稱異議
    人）因不能安全駕駛致交通危險罪，經法院判決應執行有期
    徒刑6月確定，復因累犯而不得易科罰金，異議人目前已執
    刑過半，且家中尚有65歲以上之母親需人照顧，請求准予將
    所餘刑期易科罰金，為此聲明異議等語。
二、按受刑人或其法定代理人或配偶，以檢察官執行之指揮為不
    當者，得向諭知該裁判之法院聲明異議，刑事訴訟法第484
    條定有明文。所謂「檢察官執行之指揮不當」，係指就執行
    之指揮違法及執行方法不當等情形而言（最高法院102年度
    台抗字第1041號裁定意旨參照）。次按執行裁判由為裁判法
    院之檢察官指揮之，刑事訴訟法第457條第1項前段定有明文
    。又有期徒刑或拘役得易科罰金之案件，法院所諭知者，僅
    係易科罰金折算之標準，至應否准許易科罰金，應由執行檢
    察官依刑法第41條第1項但書審酌是否難收矯正之效或難以
    維持法秩序，以作為其裁量是否准予易科罰金之憑據。而此
    項易刑處分之准許與否，係法律賦予檢察官指揮執行之裁量
    權限，倘未有逾越法律授權、專斷等濫用權力之情事者，自
    不得任意指摘為違法（最高法院107年度台抗字第277號裁定
    意旨參照）。
三、經查：
　㈠受刑人因公共危險案件，經本院於民國110年12月30日以110
    年度壢交簡字第1980號判決（下稱本案）處有期徒刑6月，
    併科罰金新臺幣2萬元（有期徒刑如易科罰金、罰金如易服
    勞役，均以1,000元折算1日），並於111年2月7日確定。嗣
    臺灣桃園地方檢察署檢察官就本案以該署111年度執字第258
    9號執行時，審酌：⑴異議人先後共5犯，且屬5年內3犯；⑵本
    案酒測值為0.41，且有追撞前方機車（應為「汽車」之誤繕
    ），不符合法務部0000000000號函文准予易科罰金之規定，
    本件不准易科罰金為宜後，遂通知異議人本案經審核不准予
    易科罰金之意旨，並檢附「刑事執行案件陳述意見書」令異
    議陳述意見，嗣異議人於111年4月6日下午3時10分到案執行
    時，當庭向書記官表明希望准予易科罰金及易服社會勞動之
    意，並製作執行筆錄，連同其書寫之「刑事執行案件陳述意
    見書」送交檢察官審核，經檢察官再審酌異議人之意見後，
    仍認本案不准予易科罰金，而於同日核發111年執辛字第258
    9號執行指揮書，指揮異議人入監執行本案判決所處有期徒
    刑6月（罰金2萬元部分已繳清）等情，有本案刑事簡易判決
    、臺灣高等法院被告前案紀錄表、桃園地檢署聲請易科罰金
    案件審核表、刑事執行案件進行單、執行傳票送達證書、執
    行筆錄、刑事執行案件陳述意見書及桃園地檢署繳納罰金通
    知、執行指揮書等在卷可按，並經本院調取上開執行案卷核
    閱無誤。
  ㈡又為避免各地方檢察署對於酒後駕車累犯之案件發監標準不
    一，致生不公平現象，乃由臺灣高等檢察署研議統一酒駕再
    犯發監之標準如下：「被告5年內三犯刑法第185條之3第1項
    之罪者，原則上即不准予易科罰金，但有下列情形之一者，
    執行檢察官得斟酌個案情況考量是否准予易科罰金：1.被告
    係單純食用含有酒精之食物（如：薑母鴨、麻油雞、燒酒雞
    ），而無飲酒之行為。2.吐氣酒精濃度低於0.55mg/l，且未
    發生交通事故或異常駕駛行為。3.本案犯罪時間距離前次違
    反刑法第185條之3第1項之罪之犯罪時間已逾3年。4.有事實
    足認被告已因本案開始接受酒癮戒癮治療。5.有其他事由足
    認易科罰金已可收矯正之效或維持法秩序者。且上開研議事
    項報請法務部准予備查後，即通函臺灣高等檢察署及各地方
    檢察署作為是否對於酒駕再犯案件准予易科罰金之標準」乙
    節，有法務部新聞稿在卷可參。是上述易科罰金之准駁標準
    ，係以「5年內3犯刑法第185條之3第1項之罪」之犯罪密集
    性為原則，併審酌個案犯罪情節是否重大，及考量其他可監
    禁效果的替代方法之可能性，而由檢察官斟酌個案情況為准
    否易刑處分之決定，應可作為檢察官准駁易科罰金與否之裁
    量基準及判斷依據之一。
  ㈢異議人前因酒後駕車之公共危險案件，①於95年間，經本院以
    95年度交訴字56號判決處罰金2萬元（緩刑2年）確定；②於9
    9年間，經本院以99年度壢交簡字第2022號判決處拘役55日
    確定（99年12月21日易科罰金執行完畢）；③於107年間，經
    臺灣新竹地方法院以107年度竹交簡字第530號判決處有期徒
    刑3月確定（107年12月6日易科罰金執行完畢）；④於109年
    間，經本院以109年度壢交簡字第2299號判決處有期徒刑5月
    、併科罰金1萬元確定（有期徒刑部分109年10月26日易科罰
    金執行完畢）；⑤於110年間，經本院以本案判決處有期徒刑
    6月，併科罰金2萬元確定等情，有各該判決書及臺灣高等法
    院被告前案情形紀錄表可佐。可見異議人本案係第5次犯酒
    後駕車之公共危險犯行，且係5年內第3犯（即上開③至⑤所示
    案件），已合於上開標準所指、原則上不准予易科罰金之情
    形，其僥倖及怠忽法紀之心態亦可見一班，難認其已充分記
    取先前酒駕經法院判刑並准予易科罰金之教訓。
  ㈣再觀諸本案判決書所載，異議人本案吐氣所含酒精濃度為每
    公升0.41毫克，更不慎追撞停駛在前方由他人所駕駛之車輛
    ，致生他人財物損失及自身身體之損傷，足徵異議人本案酒
    駕已發生交通事故，所生危害相對較重，且與前述標準所認
    得斟酌個案情況考量是否准予易科罰金之情形相牴觸。則檢
    察官綜合本案情節及異議人前案所犯等節，基於杜絕酒駕不
    良風氣及維護用路人安全等考量，具體審酌後，認被告本案
    行為對公共安全有具體危險，因而依職權裁量認為易科罰金
    難收矯正之效或難以維持法秩序，而不准予異議人易科罰金
    。經核檢察官上開具體個案所為之判斷，並無逾越法律授權
    或專斷而違反比例原則等濫用權力之情事，亦與前述標準無
    違背，自難認有何執行指揮不當之處。
  ㈤至異議人雖稱其有需照顧母親之家庭生活因素等語。惟刑法
    第41條第1項得否易科罰金之規定，已刪除「因身體、教育
    、職業或家庭之關係，執行顯有困難」之要件，是執行檢察
    官依同項但書規定，具體審酌受刑人是否具有「確因不執行
    所宣告之刑，難收矯正之效，或難以維持法秩序」，而為准
    駁易科罰金，即符合易科罰金制度之意旨。則異議意旨所陳
    上情，尚不影響檢察官本案指揮執行之認定，且無從執為其
    不准異議人本案易科罰金有何違法或不當之事證。
四、綜上，本件檢察官不准受刑人就有期徒刑部分予以易科罰金
    之指揮執行，並無逾越法律授權、專斷等濫用權力之情事。
    是受刑人聲明異議，指摘檢察官之執行指揮不當，並請求准
    予易科罰金等語，為無理由，應予駁回。
五、據上論斷，應依刑事訴訟法第486條，裁定如主文。
中　　華　　民　　國　　111 　年　　9 　　月　　8 　　日
                  刑事第四庭    法　官　陳韋如
以上正本證明與原本無異。
如不服本裁定，應於裁定送達後5日內向本院提出抗告狀。
                                書記官　劉貞儀
中　　華　　民　　國　　111 　年　　9 　　月　　9 　　日